臺灣桃園地方法院刑事判決　　　　　　　 94年度訴字第874號
公　訴　人　臺灣桃園地方法院檢察署檢察官
被　　　告　丁○○
指定辯護人　本院公設辯護人甲○○
上列被告因毒品危害防制條例案件，經檢察官提起公訴（94年度
偵字第4962號），本院判決如下：
    主  文
丁○○共同販賣第二級毒品，處有期徒刑貳年捌月。扣案之第二
級毒品Methamphetamine （甲基安非他命）壹顆、第三級毒品愷
他命貳瓶（分別實秤毛重壹點玖伍貳公克、壹點柒肆壹公克），
均沒收銷燬。
    事  實
一、丁○○明知亞甲基雙氧甲基安非他命（MDMA，俗稱搖頭丸或
    快樂丸，以下稱MDMA）、甲基安非他命（Methamphetamine
    ）業經公告列為毒品危害防制條例所管制之第二級毒品；愷
    他命（Ketamine）則經公告列為該條例所管制之第三級毒品
    ，均不得非法販賣，竟意圖營利，並與丙○○基於販賣第二
    、三級毒品之犯意聯絡，先由丙○○於民國94年3 月10 、
    11日許，在桃園縣桃園市○○○路好樂迪KTV 附近某處，將
    甲基安非他命（誤認為MDMA）1 顆、愷他命2 瓶交予丁○○
    保管，伺機聽候其指示販售，雙方並約定MDMA（實際為甲基
    安非他命）1 顆之成本價錢為新台幣（下同）300 元，愷他
    命2 瓶，依純度不同分別為800 元、1,100 元，惟丁○○無
    須先行付款，待其出售並將得款交予丙○○後，再由丙○○
    交付其差價，以為報酬。嗣於同年月12日晚間，乙○○偕同
    友人「廖家文」（音譯）打算購買毒品前往舞廳助興，而由
    認識丙○○但不認識丁○○之「廖家文」以電話聯絡丙○○
    購毒，丙○○即告知請渠等逕行以電話聯絡丁○○交付毒品
    。「廖家文」復以丙○○告知之電話號碼聯絡上丁○○，雙
    方約定於桃園縣桃園市○○路199 號獅子王舞廳騎樓處見面
    ，碰面時，雙方談妥以MDMA 1顆400 元、愷他命2 瓶，分別
    1,00 0元、1,300 元之代價，丁○○隨即進入舞廳內取出上
    開第二、三級毒品，而於94年3 月13日凌晨1 時55分許，再
    度至舞廳騎樓處交付上開毒品予乙○○、「廖家文」，乙○○收受該毒品，但未及付款時，即為警當場查獲，並搜索扣
    押得甲基安非他命（雙方誤認為MDMA）1 顆、愷他命2 瓶（
    分別實秤毛重1.952 公克、1.741 公克），「廖家文」則趁
    隙逃逸。
二、案經台北政府警察局信義分局報請臺灣桃園地方法院檢察署
    檢察官偵查起訴。
    理  由
壹、有關證據能力之認定：
一、有關證人丙○○、乙○○分別於警詢、檢察官偵訊中之證詞
    雖屬審判外之傳聞證據，惟被告及辯護人對於上開證據均同
    意具有證據能力，且證人2 人亦經傳喚到庭、具結並行詰問
    程序陳述，本院認適當依據刑事訴訟法第159 條之5 第1 項
    規定之同意性原則、相當性原則，應認上開供述證據得援引
    為本案審判之證據。又卷內其餘文書證據，當事人均同意援
    引為本案審判之證據，依據同上意旨，亦有證據能力。
二、依據刑事訴訟法第156 條第1 項之規定，被告之自白非出於
    強暴、脅迫、利誘、詐欺、疲勞訊問、違法羈押或其他不正
    之方法，且與事實相符者，得為證據。被告既未抗辯其於警
    詢、檢察官偵訊中之自白非出於任意性，本院亦查無明顯事
    證，有上述不正訊（詢）問之情，應認該審判外之自白具有
    任意性，而具有證據能力。
貳、認定被告有罪所憑之證據及理由：
一、訊據被告丁○○對於上開時、地，接受丙○○之指示，以
    MDMA（實際為甲基安非他命）1 顆400 元、愷他命2 瓶，分
    別1,000 元、1,300 元之代價出售予乙○○及其友人「廖家
    文」，伊並從中賺取價差之犯罪事實，業於本院審理中坦承
    不諱，核與證人即向其購買上開毒品之乙○○於警詢、檢察
    官偵訊及本院審理中所證述向被告購買毒品之過程均屬相符
    。且有被告所使用之門號0000000000遠傳電信公司雙向通聯
    紀錄附卷（見偵查卷第66頁），及警員當場於乙○○身上扣
    得之甲基安非他命1 顆、愷他命2 瓶扣案可佐。
二、而上開經警查扣之毒品，經本院送請行政院衛生署管制藥品
    管理局鑑定結果：(1)黃褐色圓形錠，一面有刻痕，另一面有
    2 支辣椒圖案，檢出Methamphetamine （甲基安非他命）、
    Lidocaine （局部麻醉劑）及Caffeine（咖啡因）成分；(2)
    透明塑膠瓶，內裝白色粉末，實秤毛重1.952 公克，檢出
    Ketamine（愷他命）、Acetaminophen （鎮熱解痛劑）及
    Caffeine成分；(3)透明塑膠瓶，內裝褐色粉末，實秤毛重
    1.741 公克，檢出Ketamine、Acetaminophen 及Caffeine成
    分等情，有該局管檢字第0940006041號檢驗成績書1 件在卷
    可考，足見被告所販售予乙○○者，確係毒品危害防制條例
    所管制之第二級毒品甲基安非他命及第三級毒品愷他命。查
    甲基安非他命（Methamphetamine）屬 行政院公告之第二級
    毒品中第89項毒品，而MDMA屬同級毒品中第83項之毒品，二
    者項目不同，雖被告誤認所販賣之「甲基安非他命」為「
    MDMA」，惟兩者均屬毒品危害防制條例管制之第2 級毒品，
    該客體之誤認，尚不構成構成要件錯誤之情，仍無礙於被告
    販賣第二級毒品之主觀犯意，及進而販賣之構成要件行為，
    附此敘明。
三、至於證人丙○○雖矢口否認將上開毒品交予被告丁○○，而
    與之有共同販賣第二、三級毒品之行為，惟查，證人丙○○
    因販售MDMA（包括本案查扣之甲基安非他命）、愷他命予丁○○、乙○○、「阿南」等人之販毒事實，業經台灣桃園地
    方法院檢察署檢察官於94年6 月10日以94年度偵字第6822
    號提起公訴，此有該起訴書1 份在卷可稽，參諸證人丙○○
    於94年4 月11日晚間10時35分許為警查獲時，當場扣得
    MDMA228 顆、安非他命121.6 公克、各式分裝袋295 個及分
    裝罐250 個乙節，益見被告所述伊之毒品來源為丙○○，且
    係依其指示販售等情，洵屬有據。況且，證人丙○○於其本
    身所涉上開販賣毒品案件中亦否認犯行，自難期待其於本院
    作證時為不利己身之證述（雖丙○○經本院告以得行使拒絕
    證言權下，仍不拒絕證言，而為不實之陳述，致有影響本案
    重要事實認定之危險，是否構成偽證罪，司法實務上容有探
    討餘地）。本院綜合上開情節認為，被告上開所述有關證人
    丙○○提供毒品乙情應屬可採。
四、綜上所述，本件事證明確，被告犯行已堪認定，自應予依法
    論科。至於被告雖坦承除本次外，另有依丙○○之指示販售
    毒品予他人乙情。惟按被告（或共犯）之自白，不得作為有
    罪判決之唯一依據，仍應調查其他必要之證據，以查其是否
    與事實相符，刑事訴訟法第156 條第2 項定有明文。就被告
    除本次外之販售毒品犯行，僅有被告一人單一之自白，別無
    其餘購買者之指證，或其所販售毒品扣案，核諸前揭規定，
    本院難以認定被告確有此部分之販賣毒品犯行，尚難遽為被
    告不利之認定，附此敘明。
參、論罪科刑部分：
一、按MDMA、甲基安非他命均為毒品危害防制條例所管制之第二
    級毒品，愷他命則係同條例所管制之第三級毒品，均不得販
    賣。核被告上開販賣甲基安非他命及愷他命之所為，係犯毒
    品危害防制條例第4 條第2 項之販賣第二級毒品罪及同條第
    3 項之販賣第三級毒品罪。被告與共犯丙○○二人間就上開
    犯行有犯意聯絡及行為分擔，均為共同正犯。被告持有第二
    級毒品之低度行為，為販賣之高度行為所吸收，均不另論罪
    （另持有第三級毒品並不成罪）。被告以一營利之目的，以
    一販售行為，同時販賣第二級毒品及第三級毒品，為想像競
    合犯，應依刑法第55條之規定，從一重之販賣第二級毒品罪
    處斷。
二、次按證人保護法第14條第1 項規定：「第2 條所列刑事案件
    之被告或犯罪嫌疑人，於偵查中供述與該案案情有重要關係
    之待證事項或其他共犯之犯罪事證，因而使檢察官得以追訴
    該案之其他共犯者，以經檢察官事先同意者為限，就其因供
    述所涉之犯罪，減輕或免除其刑」，稽其立法目的，在利用
    減刑之寬典，鼓勵犯罪之人供出該案案情有重要關係之待證
    事項或其他共犯之犯罪事證，使檢察官得以追訴該案之其他
    共犯，藉以擴大查緝犯罪之成效。查被告丁○○供出毒品來
    源為共犯丙○○，因而使檢察官得以起訴其販賣毒品罪一事
    ，有上開94年度偵字第6822號起訴書1 份在卷可稽。參諸該
    案承辦檢察官於丙○○矢口否認販售毒品犯行下，係以本案
    被告丁○○於本案（94年度偵字第4692號）偵查中結證之證
    詞，資為認定丙○○確有販毒之重要證據，據此足認檢察官
    係於被告丁○○於偵查中供出共犯丙○○後，方得以對丙○○追訴，並得以擴大查緝犯罪之成效。又本件承辦檢察官確
    於94年4 月12日偵訊被告時，當庭諭知同意被告適用證人保
    護法第14條（未敘明何項）之規定（見偵查卷第76頁），作
    為供述其他共犯之寬典，已載明該偵訊筆錄中。而公訴人、
    辯護人亦當庭表示同意本件確有上開減刑之事由，揆諸上開
    說明，本院認為，被告自得適用證人保護法第14條第1 項之
    規定減輕其刑。至於公訴人於本案起訴書中敘明，被告雖供
    出丙○○，然丙○○於當日即因販賣毒品案件為警查獲，起
    訴檢察官並非因被告之供述始得追訴丙○○，因而認被告所
    為並不符合證人保護法第14條第2 項得為不起訴處分之規定
    等語。本院以為被告與丙○○間為共犯關係，已如前述，因
    此就檢察官該起訴書所述結論言，被告與丙○○並非前、後
    手關係，與證人保護法第14條第2 項「供述其犯罪之前手、
    後手或相關犯罪網路」之構成要件有間，自無該條項檢察官
    得為不起訴處分適用之餘地。且本件確係因被告丁○○於偵
    查中供出共犯丙○○後，方得以對丙○○追訴，因而所適用
    為證人保護法第14條第1 項，而非同條第2 項，已具論如前
    ，是起訴檢察官僅係認為不適用該條第2 項之「不起訴」規
    定，至於是否有同條第1 項「減輕其刑」規定之適用，本院
    認定與起訴書之意見，尚無抵觸，附此敘明。
三、又按毒品危害防制條例第17條規定，犯同條例第4 條第1 項
    、第2 項之罪，供出毒品「來源」，「因而破獲」者，得減
    輕其刑。其立法意旨重在鼓勵具體供出其上游販毒者，俾使
    追查該毒梟前手及其上游毒品，以杜絕毒品之蔓延與氾濫，
    倘僅供出共犯為何人，但尚未進而查獲前手毒梟或其上游毒
    品者，仍不得依該條之規定減輕其刑。被告雖供出共犯丙○○並因而使檢察官得以追訴其犯罪，惟一來所謂「因而破獲
    」，應係指「基於其供述來源始查獲」之意，固然無需似證
    人保護法第14條第1 項所規定之「得以追訴」，而被告係於
    94 年4月12日上午11時許，在檢察官偵訊中供出共犯丙○○
    （見偵查卷第75頁），惟丙○○恰早於前1 日，即94年4 月
    11 日 晚間10時35分許，為警另案執行搜索查獲，非基於被
    告之供述而「破獲」該案，再者，所謂「來源」應係具「上
    、下游」、「前、後手」之關係，而非指共同正犯之情形。
    是以，被告所為與毒品危害防制條例第17條之規定尚有不符
    ，自難援引該條規定據以減輕其刑，亦附此說明。
肆、量刑之審酌：
    被告除符合前述證人保護法第14條第1 項之減刑事由，減輕
    其刑外，本院以為，被告於行為時年僅19歲，年輕識淺，思
    慮未深，因為一時私慾而受丙○○之指示引誘犯案，且尚未
    獲利即遭查獲，犯後積極供出共犯，俾利檢察官追訴，足見
    已盡己之力阻止更多人受害，顯有悔意，對此無知年少者為
    量處重刑，客觀上足以引起一般人同情，雖依法減刑後，猶
    嫌過重，符合犯罪之情狀可憫恕者，爰依刑法第59條減輕其
    刑。爰審酌被告因貪圖出售毒品之利潤，竟與他人共同販毒
    ，流毒他人，造成吸毒者施用成癮，不僅戕害健康，甚而為
    滿足毒癮而傾家蕩產，更甚且鋌而走險者，亦不乏人，其對
    他人及社會造成之危害，不言可喻；惟參酌其前無犯罪紀錄
    ，此有臺灣高等法院被告全國前案紀錄表存卷可按，足徵其
    素行非惡，且於案發時年僅19歲，受到他人引誘始犯本案，
    業如前述，且迄至本院審理中仍知幡然悔悟、坦認犯行，應
    有悔意，且犯後態度良好，本院姑念其販賣之毒品數量非高
    、尚未獲利，且係聽命於共犯丙○○販毒等一切情狀，從輕
    量處如主文所示之刑，以示懲儆。
伍、沒收部分：
一、扣案之甲基安非他命1 顆、愷他命2 瓶（分別實秤毛重
    1.952 公克、1.741 公克），均為查獲之毒品，應依毒品危
    害防制條例第18條第1 項前段之規定宣告沒收銷燬之。
二、至於被告與共犯丙○○約定之報酬即販售MDMA（實為甲基安
    非他命）1 顆之差價100 元、愷他命2 瓶之差價各200 元，
    共500 元，實際乙○○尚未交付，亦即被告尚未獲取利益，
    應無毒品危害防制條例第19條第1 項「因犯罪所得之財物」
    應予沒收規定之適用。
據上論斷，應依刑事訴訟法第299 條第1 項前段，毒品危害防制
條例第4 條第2 項、第3 項、第18條第1 項前段，刑法第11條前
段、第28條、第55條、第59條，判決如主文。
本案經檢察官張尹敏到庭執行職務。
中　　華　　民　　國　　94　　年　　7 　　月　　28　　日
                  刑事第六庭  審判長法  官  錢　建　榮
                                    法  官　蔡　寶　樺
                                    法  官　陳　永　來
右正本證明與原本無異。
如不服本判決，應於判決送達後10日內向本院提出上訴狀（應附
繕本），上訴於臺灣高等法院。
                                     書記官  劉　霜　潔
中　　華　　民　　國　　94　　年　　7 　　月　　28　　日
附錄本案論罪科刑依據之法條：
毒品危害防制條例第四條：
製造、運輸、販賣第一級毒品者，處死刑或無期徒刑；處無期徒
刑者，得併科新臺幣一千萬元以下罰金。
製造、運輸、販賣第二級毒品者，處無期徒刑或七年以上有期徒
刑，得併科新臺幣七百萬元以下罰金。
製造、運輸、販賣第三級毒品者，處五年以上有期徒刑，得併科
新臺幣五百萬元以下罰金。
製造、運輸、販賣第四級毒品者，處三年以上十年以下有期徒刑
，得併科新臺幣三百萬元以下罰金。
製造、運輸、販賣專供製造或施用毒品之器具者，處一年以上七
年以下有期徒刑，得併科新臺幣一百萬元以下罰金。
前五項之未遂犯罰之。
